【裁判字號】    90,交上易,235
【裁判日期】    901030
【裁判案由】    過失傷害
【裁判全文】
臺灣高等法院高雄分院刑事判決                    九十年度交上易字第二三五號
    上  訴  人  甲○○
    即  被  告
右上訴人因過失傷害案件，不服臺灣高雄地方法院九十年度交易字第一四一號中華民
國九十年八月二日第一審判決（起訴案號：臺灣高雄地方法院檢察署九十年度偵字第
三一四三號），提起上訴，本院判決如左：
      主  文
上訴駁回。
      事  實
一、甲○○並未考領有重型機車駕駛執照，於民國八十九年十二月五日下午二時許，
    騎乘ＸＴＪ－七一九號重型機車（以下簡稱張車），自高雄市小港區自宅出發欲
    至松華路購物，而沿高雄市○○區○○街廿八巷支線道，由西向東行駛，行經松
    福街廿八巷與松華路幹線道之無號誌交岔路口欲左轉彎時，原應注意車輛行至無
    號誌交岔路口，支線道車應暫停讓幹線道先行，且依當時天候晴、日間自然光線
    、柏油路面乾燥無缺陷、無障礙物、視距良好，依其智識、能力並無不能注意之
    情事，竟疏未注意暫停讓幹線道車先行而冒然左轉彎，適乙○○騎乘ＸＨＦ－○
    二九號重型機車（以下簡稱黃車），沿松華路，北向南直行欲通過前開交岔路口
    時，亦疏未注意市區道路時速不得超過四十公里之限制，而以時速六十公里之速
    度超速行駛，致與張車相撞，乙○○因而人車倒地，並受有左臉裂傷、左橈骨、
    尺骨骨折之傷害。
二、案經乙○○訴請臺灣高雄地方法院檢察署檢察官偵查起訴。
    理  由
一、被告甲○○經合法傳喚，無正當理由不到庭，惟於本院調查時訊據被告對於在右
    揭時、地，駕車左轉彎時與告訴人車相撞肇事致告訴人受傷之事實，固不諱言，
    雖辯稱：伊未讓幹線道先行固有過失，但告訴人當時車速過快亦有過失云云。惟
    按車輛行至無號誌之交岔路口，支線道車應暫停讓幹線道車先行，道路交通安全
    規則第一百零二條第一項第二款前段定有明文。本件車禍依當時天候晴、有日間
    自然光線、柏油路面乾燥無缺陷、無障礙物，視距良好等客觀情狀，此有高雄市
    政府警察局道路交通事故調查報告表一紙附卷足參，依被告之智識、能力，又並
    無不能注意之情事，則被告駕車在松福街廿八巷之支線道行駛欲通過前開交岔路
    口左轉彎時，原應暫停讓在松華路幹線道上行駛之黃車先行，其竟未讓黃車先行
    而肇事，其有過失甚明，被告既有過失，自不得因對方之過失而免其刑事責任。
    另本件經送高雄市政府建設局車輛行車事故鑑定委員會鑑定，其認本件車禍係被
    告未依規定駛入來車道，為肇事原因，雖有該會鑑定意見書一紙在卷可稽，但黃
    車當時行駛在其車道內較靠近路道中心線，此業經現場目擊車禍發生經過之證人
    王在坤於原審暨本院調查時均到庭結證明確，另依前開交通事故調查報告表所附
    之現場圖及照片所示，兩車相撞之肇事點在道路中心線上，而非黃車車道內，故
    尚無證據足證被告車行駛入來車道之事實，故前開鑑定意見書為本院所不採，併
    此敘明。另證人王在坤先後於原審及本院調查時證稱：伊當時駕車在黃車後方行
    駛，距黃車約四、五公尺，伊車當時時速約六十公里，而黃車車速與伊車差不多
    等語，足見黃車當時時速應為六十公里。而肇事路段為市區道路，速限為時速四
    十公里，此有前開道路交通事故調查報告表一紙在卷可稽，故告訴人超速行駛之
    事實亦可認定。告訴人係因本件車禍而受有左臉裂傷、左橈骨、尺骨骨折之傷害
    ，有高雄市立小港醫院之診斷證明書一紙在卷可憑，且為被告所不否認，而本件
    車禍之發生，被告應負過失責任，已詳如前述，是告訴人所受傷害與被告之過失
    行為間有因果關係，應可認定。而本件車禍告訴人超速行駛雖亦為肇事原因，惟
    此仍無解於被告過失責任之成立。是本件罪證明確，被告犯行，已堪認定。
二、核被告所為，係犯刑法第二百八十四條第一項前段過失傷害罪。另被告雖有自小
    客車駕駛執照，惟並無重型機車駕駛執照，為被告所承認，且有前開道路交通事
    故調查報告表在卷可憑，依道路交通安全規則第六十一條之規定，被告尚不得駕
    駛重型機車，故被告無重型機車駕駛執照而駕駛重型機車，因而致人受傷，應依
    道路交通管理處罰條例第八十六條第一項規定，加重其刑。
三、原審引用道路交通管理處罰條例第八十六條第一項、刑法第二條第一項前段、第
    二百八十四條第一項前段、第四十一條第一項、罰金罰鍰提高標準條例第一條前
    段、第二條之規定，並審酌被告就本件車禍發生之過失程度，告訴人所受傷害程
    度及被告迄未與告訴人達成民事和解等一切情狀，量處拘役五十五日。又認被告
    於行為後，刑法第四十一條業於九十年一月十日修正公布施行，並於同年月十二
    日生效，依修正前之刑法第四十一條規定：「犯最重本刑為三年以下有期徒刑以
    下之刑之罪，而受六個月以下有期徒刑或拘役之宣告，因身體、教育、職業或家
    庭之關係，執行顯有困難者，得以一元以上三元以下折算罰金」，惟修正後之刑
    法第四十一條第一項規定「犯最重本刑為五年以下有期徒刑以下之刑之罪，而受
    六個月以下有期徒刑或拘役之宣告，因身體、教育、職業或家庭之關係或其他正
    當理由，執行顯有困難者，得以一元以上三元以下，易科罰金。但確因不執行所
    宣告之刑，難收矯正或難以維持法秩序者，不在此限」。比較上開新舊法，修正
    後之刑法第四十一條第一項就得宣告易科罰金之範圍較修正前之舊法為廣，是依
    刑法第二條第一項前段規定，自應適用裁判時之法律即修正後之刑法第四十一條
    第一項規定宣告易科罰金之折算標準。本院復斟酌告訴人亦有過失之程度，原判
    決之認事用法並無違誤，量刑亦稱允當。上訴人即被告空言指摘原審判決，並以
    認事用法違誤為由提起上訴，為無理由，應予駁回。
四、被告甲○○經合法傳喚，無正當理由不到庭，不待其陳述，逕行判決。
據上論斷，應依刑事訴訟法第三百六十八條、第三百七十一條，判決如主文。
本案經檢察官張其主到庭執行職務。
中      華      民      國    九十      年      十      月     三十     日
                              臺灣高等法院高雄分院刑事第五庭
                                  審判長法  官
                                        法  官  趙
                                        法  官
不得上訴
附錄論罪科刑法條：
刑法二百八十四條第一項前段
 因過失傷害人者，處六月以下有期徒刑、拘役或五百元以下罰金。


司法院資訊處製作；財團法人民間司法改革基金會備份。
